【裁判字號】    98,婚,843
【裁判日期】    990707
【裁判案由】    離婚等
【裁判全文】
臺灣板橋地方法院民事判決               98年度婚字第843號
原      告
即反訴被告  乙○○
訴訟代理人  游孟輝律師
被      告
即反訴原告  甲○○
                        號8.
訴訟代理人  周信亨律師
上列當事人間請求離婚等事件，本院於民國九十九年六月九日言
詞辯論終結，判決如下：
    主  文
准原告與被告離婚。
准反訴原告與反訴被告離婚。
兩造所生之子女丙○○、丁○○之權利義務之行使及負擔，由原
告即反訴被告任之。
被告應自原告單獨行使負擔未成年子女丙○○、丁○○之權利義
務時起，至子女丙○○、丁○○成年時止，按月於每月５日前，
給付原告關於未成年子女丙○○、丁○○之扶養費用，每名子女
各新台幣伍仟參佰玖拾陸元。分期給付遲誤一期履行者，其後之
期間視為亦已到期。
被告得依下列方式與未成年子女丙○○、丁○○會面交往：被告
得於每月第二、四週之週六上午十時至十六時之間，至台北縣蘆
洲市○○路245 號6 樓「放心園」（台北縣政府設立之未成年子
女會面交往服務處），與未成年子女丙○○、丁○○會面交往。
被告應給付原告新台幣壹拾肆萬陸仟伍佰柒拾伍元。
原告其餘之訴駁回。
反訴原告其餘之訴駁回。
本訴訴訟費用由被告負擔十分之三。
反訴訴訟費用由反訴被告負擔。
    事實及理由
一、本訴原告即反訴被告之主張及抗辯：
(一)、兩造於民國９２年９月６日結婚，婚後夫妻感情初尚融洽，
    育有二女即長女丙○○（民國○○年○月○○日生）、次女
    丁○○（民國○○年○月○○日生）。婚後本訴被告不改婚
    前惡習，沈迷網絡線上遊戲，每日下班返家後即連結網路線
    上遊戲，追求網路遊戲快感竟可不休息，持續至凌晨２、３
    時左右，致本訴被告每日在家時間除睡覺外幾乎於線上遊戲
    ，完全置家庭生活於不顧。因本訴原告習慣早睡約於夜間9
    時即就寢，而被告習慣下班後玩網路遊戲直至半夜12時以後
    就寢，兩造當時均須上班工作，為顧及良好睡眠品質，兩造
    遂協議分房睡覺而長期無性生活，後來因被告的母親催促生
    育，原告始於93年10月間懷孕，嗣94年2 月間原告工作單位
    結束營業，原告被迫離職而返家專心待產並在家照顧幼女。
    然本訴被告依舊沈迷網路線上遊戲，依然對家庭生活事務漠
    不關心，甚至還冷眼旁觀本訴原告身懷六甲把持家務，也不
    願出手幫忙，兩人爭吵次數有增無減，兩造因生活習性迭有
    爭執，因溝通不易而使夫妻情份逐漸消失殆盡。又本訴被告
    在大男人心態作祟下，常使喚別人，養成懶惰散漫之惡性。
    婚後兩造因生活習性、不協調等問題產生爭執，夫妻感情不
    佳。
(二)、長女丙○○出生後，本訴原告在家親自餵牛奶、換尿布，本
    訴被告從未協助或瞭解小孩用什麼奶粉、一匙要泡多少、多
    久時間喝一次、何時換奶、包多大尺寸尿布，甚至面對長女
    丙○○哭鬧情緒，亦不知如何安撫。本訴被告身為人父親，
    仍沈迷線上遊戲，令本訴原告感到痛心。
    本訴被告明知長女丙○○睡覺需安靜無聲環境，否則易受外
    界聲響而驚醒哭鬧；９５年５月某天早上，因前晚長女丙○○無法安穩入睡而哭鬧不已，本訴原告持續安撫到清晨才平
    靜下來，終於好不容易可以躺下來休息時，本訴被告竟不體
    諒原告辛勞，對丙○○一晚折騰無法順利入眠亦感到不悅，
    竟無端製造聲響吵醒丙○○，丙○○受驚醒旋即放聲大哭，
    本訴原告為此指責被告不是，本訴被告竟惱羞成怒大聲斥責
    本訴原告，隨後兩人爭吵時，本訴被告不顧原告手抱丙○○
    情形而出手打本訴原告，本訴原告當時右手抱丙○○，左手
    回以本訴被告一巴掌，為防止本訴被告繼續動手施暴危害丙○○，本訴原告轉身離開本訴被告，就在本訴原告轉身的瞬
    間，本訴被告以手掌打在原告的右後肩上，當場本訴原告整
    個肩及手部經此手擊感到一陣酸麻，險些抱不住丙○○，本
    訴原告抱緊丙○○躲回房間，心中夾雜憤怒驚恐，本訴被告
    亦怒氣沖沖的出門上班。當天中午本訴原告回父母親（即戊○○、己○○）家，說明上開本訴被告動手打本訴原告之始
    末，本訴原告父親聞後非常生氣，當天晚上訓斥本訴被告。
    雖本訴原告未繼續追究本訴被告施暴的不是，但也令本訴原
    告見識本訴被告潛在暴力性格。
    98年4 月間本訴原告提出離婚要求，本訴被告揚言須賠償他
    的損害，本訴被告順手拿起桌上遙控器丟本訴原告與女兒，
    差點打到女兒，本訴原告要求本訴被告不要再亂丟東西，本
    訴被告非常生氣的毆打本訴原告一個耳光，這是被告第二次
    毆打原告。
(三)、本訴原告會懷孕次女，是因婆婆要求生男嬰，本訴原告同意
    再生，與被告商量後始懷孕，這是為了生育而有性關係，並
    非因夫妻感情良好而有性關係，因兩造已長期沒有性關係。
    原告生下次女丁○○以後，欲專心照顧次女丁○○，原告要
    求被告照顧長女丙○○，被告勉強同意，之後長女丙○○就
    與被告睡覺，詎97年10月左右，就是長女丙○○與被告同睡
    兩個星期左右，原告常聽到長女丙○○於半夜大哭大叫，原
    告過去房間瞭解狀況，卻經常看見長女丙○○沒有穿褲子、
    長女丙○○叫說「不要不要，你給我走開」，我問過長女丙○○為何半夜叫且沒有穿褲子，長女丙○○說「爸爸晚上睡
    覺都會脫她的褲子，並且摸她的屁股、還有尿尿的地方，還
    有打她的屁股，她尿尿的地方很痛」。原告帶長女丙○○去
    看醫生，醫生說丙○○的生殖器撕裂傷，原告質問被告，被
    告卻否認。但是長女丙○○親口對原告說被告有做這種事情
    ，長女丙○○亦曾說「爸爸幫她洗澡時，把她的下體洗得很
    用力並且很痛」。原告對於被告的行為感到很髒，原告遂於
    97年12月間提出離婚，98年間協商多次，被告同意離婚，被
    告要求婆婆同意原告把小孩帶回娘家住，98年5 月原告就偕
    女兒搬回娘家住，並且通知被告說會帶走私人東西。
(四)、兩造因細故不斷爭吵，永無寧日，加上生活起居極大差異，
    兩造分房已５、６年之久，本訴原告自９６年間懷有次女丁○○身孕起，兩造再無夫妻性生活，長期下來兩造感情形同
    陌路，迄至本件起訴時，兩造已有３、４個月之久未曾交談
    對話。兩造已毫無夫妻感情存在，婚姻無復合之望，兩造均
    無維持婚姻意願，任何人於此境況均喪失維持婚姻意欲之程
    度，為此依民法第１０５２條第２項規定請求判決離婚。
(五)、有關未成年子女之監護權酌定部分，請求鈞院根據財團法人
    淨化社會文教基金會向鈞院提出之家庭訪視調查報告書，其
    調查結果認為由本訴原告擔任兩名未成年子女之監護權較妥
    ；及依「幼兒歸母」原則及兩名未成年子女均屬小女孩之特
    別情事；及與本訴原告同住之本訴原告胞妹庚○○曾選修幼
    兒保育學程（有證人庚○○之「幼兒學程實習證明書」可據
    ），足以證明本訴原告及家人有照顧兩名未成年子女之專業
    能力與環境。故由本訴原告擔任兩名未成年子女之監護權人
    ，確屬對於兩名未成年子女最為有利之安排。
    至於本訴被告探視權之行使方法，有鑒於本訴被告確實曾對
    兩造所生長女丙○○有逾矩之不法行為，此等事實除有本訴
    原告與證人庚○○之證述在卷外，並有本訴原告於９７年９
    月１９日攜帶長女丙○○前往住家附近之「蘆洲○耳鼻喉科
    診所」就醫時，經辛○○醫師診斷所出具之診斷證明書上載
    明：「會陰部發炎」可稽，不容本訴被告推諉掩飾。本訴原
    告因本訴被告對長女丙○○的逾矩不法行為更加對本訴被告
    厭惡反感，兩造間婚姻關係更難以維繫，本訴被告因此更不
    足以適任兩造所生二名幼齡女兒之監護權人，同時，日後之
    親子探視權之行使方法，亦應避免二名幼齡女兒與本訴被告
    單獨相處或由本訴被告攜回過夜之方式，以保護二名幼齡女
    兒之人身安全。本訴原告建議採行如附件一所示之探視權行
    使方法之內容，供鈞院參酌，亦即本訴被告得於每月第二、
    四週之週六上午十時至十六時之間，至台北縣蘆洲市「放心
    園」，與未成年子女會面交往。
(六)、依台北縣每人每月最低生活費用標準為10,792元；兩名未成
    年子女每月之最低生活費用合計為21,584元（10,792元×2
    ＝21,584元）；兩造對兩名未成年子女之扶養費負擔責任各
    為二分之一。故本訴被告應自本訴原告單獨行使親權時起給
    付兩名未成年子女之扶養費二分之一即10,792元予原告。
(七)、本訴原告請求就本訴被告名下之股票及不動產為夫妻剩餘財
    產分配如下：
    本訴被告於離婚時所持有之股票價值，原告同意依被告提出
    之資料計算，計有：國泰金4000股、茂德科技6000股、嘉聯
    益5772股、力晶10311 股，價值293149元。
    又本訴被告婚後名下的房屋桃園縣蘆竹鄉○○○街○○號○樓
    ，依中華徵信之估價報告書，扣除增值稅後價值0000000 元
    ，減去負債0000000 元，殘餘價值為981751元。
    以上本訴被告名下的股票及房地二項財產價值合計0000000
    元（981751 +293149），依民法第１０３０條之１第１項規
    定應平均分配予兩造，故本訴被告應給付本訴原告之夫妻剩
    餘財產為637,450 元（0000000 除以2 ），為此提出本訴聲
    明第四項請求。
(八)、反訴原告請求就反訴被告名下之建物（台北縣蘆洲市○○街
    ○○巷○○號○F 及基地）為夫妻剩餘財產分配，反訴被告
    抗辯如下：
    兩造係於９２年９月６日結婚，反訴被告於結婚前即９２年
    ７月１８日即已向明誠建設股份有限公司及地主壬○○以買
    賣總價新台幣（下同）５７５萬元購買上開建物之預售屋，
    購屋自備款及交屋款均由反訴被告娘家父母所給付並贈與反
    訴被告，作為嫁妝，其後各期銀行貸款亦均由反訴被告之娘
    家父母資助，故上開建物屬反訴被告婚前財產而非婚後財產
    ，反訴原告不得對上開建物主張剩餘財產分配請求權。
    退萬步言（假設語）反訴被告名下之建物即台北縣蘆洲市
    ○○街○○巷○○號○樓，如因辦理登記於反訴被告名下之時
    間係在兩造結婚後，而認為仍有夫妻剩餘財產分配之適用，
    然因上開建物係反訴被告之娘家父母所贈予之財產，依民法
    第１０３０條之１第１項但書第１款規定，為無償取得之財
    產，故無剩餘財產分配請求權之適用，反訴原告仍不得就上
    開建物主張剩餘財產分配請求權。
    反訴原告雖聲稱其有匯款或提供部分資金予反訴被告乙○○
    ，用以清償反訴被告名下建物的銀行貸款，但因與夫妻剩餘
    財產之計算無涉，故不贅述。
    再退萬步而言（假設語），如鈞院認為上開建物仍應納入兩
    造計算剩餘財產之範圍內，則有鑒於上開建物之買賣價金給
    付之貢獻度而言，反訴原告絲毫未曾負擔或支付上開建物之
    買賣價金，如就兩造平均分配上開建物價值，即顯失公平，
    故請求鈞院依民法第１０３０條之１第２項規定，予以免除
    反訴被告名下建物台北縣蘆洲市○○街○○巷○○號○樓作
    為剩餘財產分配額請求。
    又民法第１０３０條之１第１項有關剩餘財產分配請求權之
    規定，係夫或妻於法定財產制關係消滅時，其各自名下之現
    存婚後財產，扣除婚姻關係存續所負債務後，如有剩餘，其
    雙方剩餘財產之差額，應平均分配。故有關剩餘財產之計算
    應就夫妻各自名下之婚後財產予以各自扣除負債後，如有剩
    餘，始予以平均分配差額，故退萬步而言，如鈞院認為上開
    建物仍應納入兩造計算剩餘財產之範圍內，惟反訴原告僅就
    反訴被告名下的台北縣蘆洲市○○街○○巷○○號○樓主張
    剩餘財產分配請求權，卻刻意隱瞞反訴原告自己名下財產，
    故反訴原告請求分配剩餘財產，於法不合。
(九)、訴之聲明：
(甲)、本訴聲明：
    (1)請准原告與被告離婚。
    (2)兩造所生之未成年子女即長女丙○○（民國○○年○○月○○
      日生）、次女丁○○（民國○○年○月○○日生）之權
      利義務行使或負擔，均由本訴原告單獨任之。
    (3)被告應自本訴原告單獨行使或負擔未成年子女丙○○、丁○○之權利、義務時起至成年之日止，按月於每月５日前
      給付本訴原告關於未成年子女丙○○、丁○○之扶養費用
      共新台幣10792元予本訴原告。
    (4)被告應給付原告63萬7450元。
    (5)本訴訴訟費用由被告負擔。
(乙)、反訴之答辯聲明：
    (1)反訴訴之聲明第二、三、四項應予駁回。
    (2)反訴訴訟費用由反訴原告負擔。
二、本訴被告即反訴原告之抗辯及主張：
(一)、本訴離婚之答辯部分：
    原告起訴狀所載，全係無中生有，污衊本訴被告的人格，夫
    妻間誠信已蕩然無存。本訴被告並無沈迷網路遊戲或使喚別
    人的習性。如兩造間感情不佳，何以會連續生下二名女兒。
    本訴被告可提出全家生活及出遊照片，足以證明兩造感情融
    洽。本訴原告於婚後3 個月即92年12月起，以本訴被告睡覺
    時會打鼾為由，要求本訴被告至客房睡覺，本訴被告因此配
    合辦理，詎自98年2 月起，本訴原告無故不准本訴被告進入
    主臥室，又無故提出離婚要求，本訴被告當時以為本訴原告
    為情緒發洩故未同意。
    本訴被告上班時多透過網路之「Skype 」與本訴原告聯繫，
    兩造初始關係和諧，詎本訴原告自97年12月7 日起在網路上
    向本訴被告表示欲離婚之意，究其全部文字，均係其個人片
    面情感上不愉快，豈得恣意提起離婚。本訴原告無從證明兩
    造有民法第1052條第2 項之離婚事由。
(二)、反訴請求離婚部分：
    98年5 月間，反訴被告無故偕二名女兒搬離兩造住處臺北縣
    蘆洲市○○街○○巷○○號○樓；反訴被告更委託房屋仲介業者
    銷售該住處房屋，復將屋內大型家俱、電器用品、戶口名簿
    搬遷一空；98年6 月初，反訴原告接獲台電公司通知欲執行
    廢止住處的用電，反訴原告急去台電公司辦理「切結書」而
    阻止廢電程序；同時間，反訴原告至自來水公司詢問是否有
    人申請斷水，證實確有人提出斷水申請但因故尚未辦妥，反
    訴原告急忙阻止該斷水程序。嗣反訴原告欲利用端午節連續
    假期偕女兒回花蓮省親，詎反訴被告拒絕反訴原告探視女兒
    。因反訴被告自98年5 月偕女兒搬離兩造住處後，迄今仍拒
    絕返家團聚，亦拒絕反訴原告探視女兒，亦拒絕接聽反訴原
    告的電話，足見兩造婚姻已無法修復，為此依民法第1052條
    第2項規定，反訴請求判決准兩造離婚。
(三)、監護權部分，請求將二名子女交由反訴原告監護：
(1)、反訴原告無「對長女有逾矩之不法行為」之舉：
    97年9 月18日至97年10月30日兩造間的網路「Skype 」對話
    紀錄，當時夫妻情感融洽，溢於文字，表露無疑。反訴被告
    為求離婚判決之勝訴，竟誣指反訴原告「對長女有逾矩之不
    法行為」。對照反訴被告提出之97年9 月19日診斷證明書之
    時間點，若反訴原告真有對長女逾矩行為，為何兩造之網路
    對話紀錄中，雙方自97年9 月18日至97年10月30日表現出家
    庭氣氛之和諧，該做何解？可見本訴原告之指述不足採信。
    反訴被告自陳「醫生說小孩的生殖器是撕裂傷」（見本案98
    年11月25日言詞辯論筆錄第3 頁），卻另於民事準備書（二
    ）狀第二頁指述「診斷證明書上載明會陰部發炎」，說法前
    後不一。
    反訴被告及其妹兩人描述發生系爭事實之時點為97年10月左
    右，甚至是該時點之前，亦即發生於長女3 歲左右之事，惟
    年方5 歲之長女竟對兩年前發生之事仍存鮮明之記憶，實與
    常理大相逕庭。長女開庭所證述之內容，亦表明就此相關事
    未有告知任何人知情，然反訴被告及其妹兩人竟於法庭陳述
    本件經過係由長女親口告知，誠屬矛盾。
    反訴被告及其妹兩人描述發生系爭事實之時點為97年10月左
    右，然對比卷內之全家生活及外出照片（部分照片日期為97
    年10月12日至97年12月21日）所示，照片中夫妻相處氣氛融
    洽，顯見反訴被告所言之虛。
    反訴被告所指訴「逾矩」情事，當為反訴被告刻意渲染反訴
    原告幫孩子洗澡及陪孩子睡覺等尋常父親皆有之行為所生，
    藉此以獲取法院離婚勝訴判決之手段。
(2)、就兩造間經濟能力及生活狀況：
  1.按卷內家庭訪視建議表中經濟能力欄之記載，據反訴被告所
    稱，「其係任職於家中經營之家禽批發事業，收入每月2 萬
    元，且每月有其母親贈與於他處收取租金所得之1 萬元」云
    云，均未提出事證，何況，其收入是否足在台北縣市地區維
    持獨自生活水平，尚且有疑，加上二名幼女，教育費生活費
    等等是否能支應，可想而之。
  2.反訴原告自84年迄今均於台旭環境科技中心股份有限公司任
    職，期間長達15年，每月薪資41,000元、獎金4,000~7,000
    元不等，於訪視調查時均有提出憑據。又反訴原告升遷穩定
    ，更於99年2月10日由現任課長晉升為副理，狀況雖稱不上
    富裕，仍屬小康，相較於依附母親之反訴被告，明顯經濟基
    礎較穩定，亦較有能力照顧幼女。
(四)、反訴請求夫妻剩餘財產分配部分：
(1)、本案起訴時，反訴被告的婚後財產有登記其名下的建物（臺
    北縣蘆洲市○○街○○巷○○號○樓）及座落土地（蘆洲市○○
    段0000地號），參考市場交易行情，每坪價值17.3萬元，以
    此計算該房地價值約726 萬元，扣除該房地的銀行貸款約60
    至80萬元未清償，則剩餘價值至少約600 萬元，反訴原告請
    求依民法第1030條之1 第1 項規定請求反訴被告給付夫妻剩
    餘財產的一半即300 萬元。
(2)、原告名下之前揭不動產，依謄本記載（反訴原證6 ），因買
    賣關係而登記取得日期為92年10月23日、24日，皆為結婚（
    92年9 月6 日）後登記取得。
    依民法第758 條規定，不動產物權，依法律行為而取得、設
    定、喪失及變更者，非經登記，不生效力。申言之，不動產
    物權之取得係以登記作為生效要件。故系爭不動產應為反訴
    被告之婚後財產。
(3)、反訴原告誤認原告名下的不動產為夫妻共同財產，故願意負
    擔部份貸款，而向反訴原告的母親借款，供反訴被告去繳納
    不動產貸款。
    反訴被告98年4 月21日寄送反訴原告之e-mail（反訴原證10
    號）稱：「不要以為每個月給我三萬元就認為很多，2 個小
    孩的開銷、水電瓦斯房子貸款，還有我的生活費，你覺得3
    萬元夠嗎？」。
    反訴被告所提民事準備書（二）狀之「原證8 」e-mail自認
    「我給你100 萬（就當是這幾年來你付的貸款）」。
    以上e-mail，可以證明反訴原告有墊付貸款之事實，故反訴
    被告稱房屋均由父母贈與資助，並不實在。
(4)、反訴被告之婚後財產，依法追加計算並扣除婚後債務後，為
    541 萬5380元：
    反訴被告名下之不動產，經法院委由中華徵信不動產估價師
    聯合事務所鑑價，鑑出98年4 月24日不動產價格為729 萬53
    80元。
    反訴被告突然於97年12月7 日表示欲離婚，旋於98年4 月24
    日訴請離婚，嗣發現其訴請離婚前一個多月（即98年3 月11
    日）竟就名下不動產設有擔保債務高達360萬元之最高限額
    抵押權，就設定抵押權及訴請離婚之時點兩相對比下，顯為
    刻意出脫資產，以達減損反訴原告剩餘財產分配請求權之目
    的，基此應追加計算入反訴被告之婚後財產範圍。經依法追
    加計算後，反訴被告之婚後財產合計仍為729 萬5380元。
    反訴原告婚後代替反訴被告清償系爭不動產的銀行貸款，依
    民法第179條規定，反訴被告取得由反訴原告代為支付其名
    下不動產貸款之利益，並無法律上之原因，且造成反訴原告
    財產上之損害，反訴原告當得請求反訴被告返還由反訴原告
    代付貸款之不當得利，就反訴被告而言，此屬婚後債務性質
    ，共188萬元。
    反訴被告之婚後財產，以729 萬5380元，扣除婚後債務188
    萬元，尚餘541萬5380元。
(5)、反訴原告之婚後財產為零元：
  1.反訴原告之婚後財產，於98年4 月24日持有之股票數額及價
    格，依「反訴原證29號及30號」之證券存摺及價格，明細如
    下：
    國泰金4000股，每股價格36.55元 ，價值146,200元。
    茂德科技6000股，每股價格1.75元，價值10,500元。
    嘉聯益5772股，每股價格12.6元，價值72,727.2元。
    力晶10311股，每股價格6.18元，價值63,721.98元。
    全部股票總計46,200 ＋10,500＋72,727.2＋63,721.98 ＝
    293149（四捨五入）
  2.反訴原告婚後債務：反訴原告向母親借貸240萬元。
(五)、本訴請求夫妻剩餘財產分配部分：
(1)、97年5 月5 日登記於本訴被告名下之建物「桃園縣蘆竹鄉
    ○○○街○○號○樓」及基地「蘆竹鄉○○段0000地號」：
    本訴原告知悉系爭建物及土地為本訴被告之胞姐所有，卻仍
    刻意就此主張夫妻剩餘財產分配，其心態可議。
    系爭建物及土地實緣於本訴被告之胞姐癸○○97年間為達購
    屋置產之目的，卻又不便貸款，便央請本訴被告可否以其自
    身名義向銀行貸款購買，至於貸款之償還，則由癸○○負擔
    之，本訴被告本於姊弟親情，考量既未增添自身負擔，自無
    推拒之理，因此應允為借名登記。因此癸○○經由全國不動
    產房屋仲介子○○之媒介以及代書丑○○之代辦，向訴外人
    寅○○購得系爭房屋及土地，參系爭建物及土地之不動產買
    賣契約書（反訴原證14號）之承買人為癸○○所署名，且不
    動產買賣契約之特約事項上更特別註明：「買方登記名義人
    得另行指定」，均足資認為癸○○為系爭建物及土地之真正
    買受人，並確實有借反訴原告名義之借名登記關係存在。
    按所謂借名登記者，依訂約當時具體之情形觀察，當事人之
    真意，係自己將其出資買受之土地，以買賣為原因移轉登記
    與他人名下，而管理、使用及處分權仍屬於自己之無名契約
    ，其契約著重在當事人間的信任關係，並無不法，理由正當
    ，應屬合法有效之契約，最高法院91年台上1871號判決（附
    件5 ）明揭此旨，另尚有諸多法院判決亦均明白承認借名登
    記契約之存在，準此，借名登記為我國法院實務上所承認之
    法律關係，已無庸贅述。
(2)、系爭建物及土地之不動產買賣契約書載有買賣之總價款340
    萬元，癸○○先以現金支付定金5 萬元（反訴原證15號之定
    金收據），次依買賣契約書所附之交款紀錄表（反訴原證14
    號之不動產買賣契約書）所示，第2 次交款之17萬，係97年
    5 月13日由癸○○合作金庫銀行之帳戶（帳號：0000000000
    ）（反訴原證16號：癸○○合作金庫銀行存摺影本）所
    提領並支付之，餘款318 萬雖由本訴被告向渣打銀行貸款，
    然迄今貸款之清償，絕大多數皆由癸○○及其子卯○○償還
    ，此有本訴被告之渣打銀行存款簿（反訴原證17號）足堪為
    證（該帳戶係作為銀行貸款之發放及清償用，帳戶內之金錢
    流向，有關支付貸款之收入來源，多由癸○○及其子卯○○
    之上海商業儲蓄銀行帳戶（帳號：00000000000000；000000
    00000000）（反訴原證18號）所匯入，以應付每月需支付之
    銀行貸款），顯見系爭建物及土地確為癸○○出資購買之事
    實，當得認定癸○○始為系爭建物及土地之實際所有人，本
    訴被告僅係借名登記契約下之名義所有人。
(3)、系爭建物及土地由癸○○購置後，均由其獨自管理使用，癸○○更以自己名義出租系爭建物予訴外人辰○○，此間事實
    有系爭建物之不動產租賃契約書（反訴原證19號）足資為證
    ，立契約書出租人為癸○○，且租金亦為其所收取（反訴原
    證19號：不動產租賃契約書之租金收付明細表），更顯見其
    確有作為系爭建物及土地之實質所有人之地位。
(4)、總上足以表彰系爭不動產僅係借名登記關係，實際為本訴被
    告之胞姐癸○○所有，並非本訴被告之婚後財產，自不得納
    入剩餘財產之分配。況論渣打銀行之存款簿幾乎未見本訴被
    告有支付貸款之情事。縱將系爭不動產視作本訴被告所有，
    亦因癸○○為實際出資之買受者，亦認本訴被告係無償取得
    ，依民法第1030條之1 第1 項但書第1 款規定，亦不得納入
    剩餘財產分配之計算。
(六)、訴之聲明：
(甲)、本訴部分：請求駁回原告之訴。
(乙)、反訴部分：
    (1)請准原告與被告離婚。
    (2)兩造所生之未成年子女即長女丙○○（民國○○年○○月○○
      日生）、次女丁○○（民國○○年○月○○日生）之權
      利義務行使或負擔，均由反訴原告單獨任之。
    (3)反訴被告應給付反訴原告300 萬元。
    (5)反訴訴訟費用由反訴被告負擔。
三、【離婚部分之心證】：
(一)、查，兩造為夫妻關係現仍存續中，共同育有丙○○、丁○○
    均未成年，有戶籍謄本在卷可稽。
(二)、本訴原告主張伊婚後在家照顧二名幼女，被告卻沈迷網路遊
    戲，不願協助或關心原告，兩造迭有爭執，其中於95年5 月
    某日及98年4 月間被告均曾動手毆打原告，又兩造分房睡覺
    而長期無性生活，被告竟利用其與長女丙○○同睡時脫下長
    女丙○○之褲子而撫摸長女之下體，及利用其為長女丙○○
    洗澡時撫摸長女丙○○之下體，原告不恥被告行為而於98年
    5 月間偕二名女兒返回娘家居住迄今，兩造已無法維持婚姻
    關係等語，業據原告到庭指訴綦詳，並提出蘆洲○耳鼻喉科
    診所之診斷證明書一紙為證（其上記載兒童丙○○於97年9
    月19日因「急性扁桃腺炎、上呼吸道感染、會陰部發炎」病
    因而就診）。復經原告的胞妹庚○○及兩造之長女丙○○到
    庭證稱如下：
(1)、經證人即原告的胞妹庚○○到庭證稱：「兩造住在我娘家附
    近，兩造婚後，小孩與原告都在我們娘家吃飯，我與父親都
    會幫忙小孩洗澡，如果被告下班時小孩尚未洗澡，我會叫被
    告去幫忙小孩洗澡，被告都推說要我幫小孩洗澡。兩造常常
    因小孩問題及家庭觀念問題爭執，被告常常半夜傳簡訊給我
    。有時候我會去兩造家裡幫小孩洗澡，去年（97年）有一次
    我幫忙長女丙○○洗澡時，丙○○說『你跟媽媽幫我洗澡，
    我都非常舒服，但是爸爸幫我洗澡時，我的雞雞都很痛』，
    我當時認為可能被告洗得用力，就告訴丙○○『爸爸怎麼洗
    ，如果你痛，是否請爸爸小力一點』，丙○○說『爸爸一直
    戳一直戳，很痛。我跟爸爸睡覺時候，爸爸都會摸我屁股及
    雞雞，還有打我的屁股』，我聽後非常驚訝，我告訴原告，
    但原告當時早已知道這件事情。那是去年（97年）12月發生
    的事情，我只有把這件事情告訴原告，原告非常自責，所以
    原告才會提出離婚的請求。」等語（以上見本院98年11月25
    日筆錄）。
(2)、兩造之長女丙○○到庭陳述如下：「（法官問：你唸幼稚園
    幾年級？）我現在是中班。」、「（法官問：爸爸幫你洗澡
    會很痛嗎？）會。爸爸幫我洗澡雞雞時很用力。」、「（法
    官問：爸爸洗別的地方會很痛嗎？）不會，只有洗雞雞時會
    很痛。」、「（法官問：你喜歡和爸爸睡在一起嗎？）不喜
    歡。」、「（法官問：為何不喜歡？）因為爸爸會把我的褲
    子及尿布脫掉，並一直看我的雞雞，並用手摸我的雞雞。」
    、「（法官問：爸爸這樣子看你的雞雞一次或很多次？）很
    多次」、「（法官問：你有沒有跟爸爸說過不喜歡？我有哭
    。」、「（法官問：媽媽有沒有過來看？）沒有，因為媽媽
    在照顧妹妹。」、「（法官問：這件事情你有沒有跟別人說
    過？）沒有。」、「（法官問：你有無跟媽媽說過或阿姨說
    過？）沒有。」、「（法官問：爸爸跟你睡覺時有無穿褲子
    ？）有穿長褲」、「（法官問：爸爸摸你的雞雞是輕輕的還
    是用力的？）是用力的」、「（法官問：你現在和爸爸在一
    起會怕嗎？）會怕爸爸，因為我討厭爸爸。」、「（被告訴
    訟代理律師問：爸爸是否有帶你去幼稚園，是否有去外婆家
    看你？）有」、「（被告訴訟代理律師問：媽媽是否不讓爸
    爸去外婆家？）沒有。」、「（法官問：如果爸爸媽媽不能
    一起住，你要跟誰住？）我喜歡和媽媽住，因為媽媽跟外婆
    對我很好。」等語（以上見本院99年3 月10日筆錄）。
    被告雖否認有對長女丙○○猥褻行為，惟原告的胞妹及兩造
    之長女丙○○為上述證詞，原告亦堅持其親聞親見的事實，
    縱此事因無嚴格證據證明被告的刑事責任，但原告已無法再
    信任被告而喪失維持婚姻的意願。因兩造於本案審理時互相
    指責對方過錯並均提出離婚及分配夫妻財產的請求，顯見兩
    造主觀上均無維持婚姻的意願，又兩造自98年5 月分居迄今
    已逾一年，均無任何夫妻的良性感情互動，顯見客觀上兩造
    婚姻已陷於重大破綻而難以維持。是以，原告主張兩造感情
    已喪失而有重大難以維持之事由，堪信為真實。
(二)、按民法親屬編於七十四年修正後，於第1052條增列第2 項離
    婚事由之概括規定，『有前項以外之重大事由，難以維持婚
    姻者，夫妻之一方得請求離婚。但其事由應由夫妻之一方負
    責者，僅他方得請求離婚』，其目的在使夫妻請求裁判離婚
    之事由較富彈性，但夫妻一方依該規定訴請離婚者，須以該
    離婚之重大事由非由請求之夫或妻之一方所應負責為限，始
    得訴請判決離婚。至於該難以維持婚姻之重大事由，如夫妻
    雙方均需負責時，即應比較該夫妻雙方之有責程度，僅責任
    較輕之一方，得向責任較重之他方請求離婚，或於有責程度
    相同時，而認雙方均得請求離婚為是（此有最高法院九十年
    度台上字第八○四號判決可參）。
    復按婚姻係以夫妻之共同生活為目的，配偶應互相協力保持
    其共同生活之圓滿、安全及幸福，因而夫妻應相互尊重以增
    進情感和諧及誠摯之相處，此為維持婚姻之基礎，若此基礎
    不復存在，致夫妻無法共同生活，無復合可能者，即應認有
    難以維持婚姻之重大事由存在。
    惟夫妻無法共同生活，長相廝守，其原因諸如性格、處事態
    度、交友情形、對於教養之態度、與雙方長輩的互動關係、
    與雙方親友的應酬關係等，無法細究，婚姻破綻之發生，往
    往無法偏執一端即可歸責於何者。
    從兩性關係而言，人們結婚的理由可能是因為愛情、或因為
    友伴、或免於孤寂、或因為性、或為生育兒女、或為經濟、
    或為安全考量、或視結婚為戀愛的最終結果。
    本案兩造結婚後，因彼此個性及生活習慣相處不合，兩造均
    無法以理性溝通及控制情緒致屢起爭端，加以兩造長期分房
    睡覺而疏離，又原告確信被告曾對長女丙○○猥褻行為而喪
    失婚姻信任關係，原告偕女兒返回娘家居住迄今已1 年多，
    兩造於本案互指對方不是，均提出離婚及分配夫妻財產請求
    ，致夫妻有名無實且感情完全破裂，兩造均已無法滿足在婚
    姻中之期待，兩造主觀上均已無繼續維持婚姻之意願，足見
    兩造婚姻已生重大破綻，其情形已構成難以維持婚姻之重大
    事由。本件離婚可歸責性，主要在於兩造個性及生活習慣差
    異及溝通不良，兩造責任輕重難分軒輊。因此兩造均可依民
    法第1052條第2 項規定訴請離婚。從而，原告及反訴原告據
    以請求判決離婚，依法即無不合，均應准許。
四、【監護權部分之心證】：
一、按民法第1055條第1 項規定：「夫妻離婚者，對於未成年子
    女權利義務之行使或負擔，依協議由一方或雙方共同任之。
    未為協議或協議不成者，法院得依夫妻之一方、主管機關、
    社會福利機構或其他利害關係人之請求或依職權酌定之。」
    。
二、本院依職權囑託社工單位訪視兩造家庭結果，據訪視報告記
    載略以：「兒童丙○○目前就讀幼稚園中班，兒童丁○○目
    前一歲多，二人均已會走路，身體成長狀況良好。次女丁○○尚無語言表達能力。長女丙○○雖具表達能力但表達多為
    片段簡短，且多為陳述對目前生活的想法及感受。長女丙○○表示上下學皆由母親接送，衣服玩具皆由外婆購買，自陳
    回家後會與母親分享學校發生的大小事，喜歡現在的生活環
    境，全家人都很關心及照顧自己，父親過去曾到學校買東西
    贈送她，但長女丙○○表達看見父親不會很開心，社工問其
    原因，長女丙○○自陳沒有原因。社工訪談時觀察兒童二人
    行動皆在一起，姐妹手足之情深厚，有時亦會跑到母親身邊
    黏著母親，可以強烈感受到兒童二人對母親的依賴性強。」
    、「觀察兒童二人與母親及其家人們互動良好，可見兒童二
    人已與母親及其家人建立緊密的情感依附，雙方已有穩定的
    親子關係，評估兒童二人目前已受到妥善的照顧。」、「兒
    童之母親因父親生病而接手掌管家族事業，自家從事家禽中
    盤批發商多年，兒童的母親在家從事記帳、接客戶電話及跑
    銀行，兒童的外婆每月給付兒童的母親二萬元薪資。另外，
    兒童的外婆有房屋在三重市出租他人，每月收取房租一萬元
    給兒童的母親。兒童的母親目前每月固定支出兒童學費八千
    至九千元、兩造原同住房屋貸款一萬多元、兒童尿布及奶粉
    費及生活費一萬多元，因居住娘家房屋，故飲食等開銷由家
    人提供，每月收支持平並有小餘。」、「兩造因財產分配有
    所爭執，且在探視子女亦各持己見，兩造彼此協調性及彈性
    均差，若兒童監護權由兩造共有，兩造能否和平保持良善溝
    通處理兒童事務，有待商榷。…依兒童們目前受照顧及適應
    情形為優先衡量，兒童的母親應可擔任兒童的主要照顧角色
    ，並應明定父親的探視方式」等語，有訪視報告一份在卷可
    憑。
三、關於兒童監護權問題，學者有謂「幼年從母原則」，謂母親
    懷胎十月生產子女，幼兒於母親體內已熟悉母親，無論在生
    理及心理上與母親具有極親蜜之天性相屬關係，一般在雙親
    家庭中成長之兒童，母親之角色有其獨特之女性人格特質，
    最能了解小孩在生活上之需要，母親亦往往較能照顧小孩的
    生活起居，此尤以年幼子女更是如此，母親的關愛與照顧是
    幼兒之最大需求，通常比父親較能對幼兒提供更好的看護與
    關懷，故幼兒由母親照顧較能符合幼兒之最大利益；再者，
    對於親子關係方面，母親亦往往較父親更能促進親子間互動
    溝通，而父親若要取代母親的功能角色，即便花極大功夫與
    時間，亦恐難扮演好母親之角色。
    本件兩造所生女兒丙○○、丁○○現年分別四歲、二歲，自
    兩造於98年5 月分居後即與母親同住，母親為主要照顧者，
    長女丙○○亦向本院及社工表示要與母親同住且排斥父親，
    顯見子女已熟悉母親的照顧模式及環境，若遽然使其脫離原
    生環而重新適應新環境並全面改變其生活方式，就幼兒的情
    緒及成長發展恐有不利之影響。再者，被告即反訴原告是否
    曾對長女丙○○有猥褻行為，雖無嚴格證據證明，但原告堅
    信伊親見長女丙○○與被告同睡時於半夜大叫且未穿褲子，
    原告及其其胞妹庚○○均一致指訴丙○○親口陳稱遭父親撫
    摸下體，兒童丙○○到庭亦為相同陳述，基於保護女童安全
    的優先原則，應將尚無自我保護能力的女性幼童交由母親照
    顧為宜。本院審酌上述情形，兼考量原告與娘家親人同住，
    娘家父母及胞妹均能協助照顧二名兒童，娘家提供經濟及住
    居生活支援，二名兒童已習慣原告娘家生活環境並健康成長
    ，可見原告有能力監護照顧兒童，而被告目前一人獨居而無
    適當親友支援等情形，認為兩造所生之未成年子女丙○○、
    丁○○之權利義務之行使或負擔由原告即反訴被告任之，較
    符合子女之最佳利益，爰酌定如主文所示。
五、【子女扶養費部分】：
(一)、按民法第1084條第2 項規定：「父母對於未成年子女，有保
    護及教養之權利及義務」。又民法第1116條之2 條規定：「
    父母對於未成年子女之扶養義務，不因離婚而受影響」。又
    民事訴訟法第572 條第3 項規定：「非婚姻事件之訴，以夫
    妻財產之分配或分割、返還財物、給付家庭生活費用或贍養
    費或扶養之請求，或由訴之原因、事實所生損害賠償之請求
    為限，得與第1 項之訴合併提起，或於第1 審或第2審 言詞
    辯論終結前，為訴之追加或提起反訴」。又訟事件法第127
    條第1 項規定：「法院依民法第1055條之規定，為酌定、改
    定或變更時，得命交付子女、未行使或負擔權利義務之一方
    與未成年子女會面交往之方式與期間、給付扶養費、交付身
    分證明文件或其他財物、或命為相當之處分，並得訂定必要
    事項」。是以，原告於離婚訴訟附帶請求酌定子女監護人時
    ，本院得依職權酌定未任親權人所應負擔之扶養費，合先敘
    明。
(二)、次按民法第1119條規定：「扶養之程度，應按受扶養權利者
    之需要，與負扶養義務者之經濟能力及身分定之。」。又民
    法第1115條第3 項規定：「負扶養義務者有數人，而其親等
    同一時，應各依其經濟能力分擔義務。」。
    經查，兩造所生女兒丙○○、丁○○均係未成年人，需要父
    母悉心教育照顧，並有食衣住行育樂等基本生活需要。參酌
    行政院主計處公布之「平均每人每月消費支出－按區別分」
    資料（網路可取得資料），台北縣地區９７年度平均每人每
    月消費支出為18358 元。惟本案原告主張依台北縣每人每月
    最低生活費用標準為10,792元計算兒童扶養費且請求兩造平
    均分擔，因該「最低生活費」標準明顯低於上述「平均消費
    」標準而有利於被告，參酌被告自陳其擔任公司副理且有高
    於原告收入的優渥薪資，足見被告有能力支付，且原告主張
    的計算標準係有利於被告，爰依原告主張的「最低生活費用
    」標準10792 元計算並平均由兩造各分擔二分之一，是以酌
    定本訴被告應自本訴原告單獨行使親權時起給付原告關於兩
    名未成年子女扶養費每人各5392元（10792 除以2 ）。又為
    恐日後被告有拒絕或遲延給付之情形，而不利女兒丙○○、
    丁○○之利益，併依非訟事件法第127 條第2 項規定，宣告
    分期給付遲誤一期履行者，其後之期間視為亦已到期，以維
    子女丙○○、丁○○之最佳利益。
六、【探視權部分】：
(一)、按夫妻離婚者，對於未成年子女權利義務之行使或負擔，依
    協議由一方或雙方共同任之；法院得依請求或依職權，為未
    行使或負擔權利義務之一方，酌定其與未成年子女會面交往
    之方式及期間，第1055條第1 項前段、第5 項前段定有明文
    。其立法目的無非希望藉此「會面交往權」之規定，使得未
    取得親權之他方父母，於離婚後得繼續與其子女保持聯繫，
    瞭解子女之生活狀況，看護子女順利成長，此不僅為父母之
    權利，亦有益於子女身心發展，蓋父母縱已仳離，仍宜儘量
    使子女有機會接受父母雙方感情之滋潤，而會面交往權乃親
    子關係最後之屏障，適當之會面交往，不惟不害及子女之利
    益，反而可彌補子女因父母離婚造成之不幸，倘無探視會面
    機會，長久下來勢必造成子女與未任親權之父母關係疏離，
    如此非子女之福，對於未任親權之他方而言亦不公平。
(二)、本院審酌原告及其胞妹均主張被告曾猥褻長女丙○○，而女
    童丙○○亦有相關陳述，雖無嚴格證據證明，但基於保障女
    童之人身安全，並避免原告憂慮女童安全，爰參酌原告提出
    之探視方案，依職權酌定被告得依主文所示之會面交往方式
    及期間，與未成年子女丙○○、丁○○會面交往。
七、【夫妻剩餘財產分配部分】：
(一)、按「夫妻未以契約訂立夫妻財產制者，除本法另有規定外，
    以法定財產制，為其夫妻財產制」，民法第1005條定有明文
    。本件兩造結婚後，未訂立任何夫妻財產制契約之事實，為
    兩造所不爭，自應適用法定財產制。
    又按「法定財產制關係消滅時，夫或妻現存之婚後財產，扣
    除婚姻關係存續中所負債務後，如有剩餘，其雙方剩餘財產
    之差額，應平均分配」，民法第1030條之1 第1 項前段亦定
    有明文。兩造經本案判決離婚，其等法定財產關係即告消滅
    ，是以原告及反訴原告分別依該規定請求分配雙方剩餘財產
    之差額，即有理由，所應審酌者僅雙方剩餘財產之差額若干
    而已。
(二)、原告主張伊目前無任何剩餘財產僅有房屋抵押債務300 萬元
    ，請求就被告名下的不動產（桃園縣蘆竹鄉○○○街○○號○
    樓及基地蘆竹鄉○○段0000地號）及股票價值作為夫妻剩餘
    財產的分配云云。但被告辯稱前揭不動產係其胞姐癸○○所
    有而借被告名義登記，因非被告所有，故不得列入夫妻財產
    云云。
    反訴原告則主張其於本件離婚起訴時僅餘股票總價值293149
    元，請求就反訴被告名下的不動產（臺北縣蘆洲市○○街○○
    巷○○號○樓及基地持分）價值分配一半，因反訴被告於本案
    起訴離婚前故意向銀行增貸300 萬元，係為減損財產價值，
    故應將該300 萬元追列為夫妻剩餘財產云云。但反訴被告辯
    稱伊名下不動產係伊婚前由娘家父親贈與購置給伊，雖遲於
    兩造結婚後始完成登記，但非屬婚後財產，縱認係婚後財產
    亦屬受贈財物而不列入夫妻剩餘財產分配，伊於起訴離婚前
    增貸300 萬元係因兩造分居期間為籌措伊與二名子女的生活
    費云云。
(三)、查，兩造於９２年９月６日結婚，原告即反訴被告於結婚前
    即９２年７月１８日，向明誠建設股份有限公司及地主壬○○，以買賣總價５７５萬元，購買臺北縣蘆洲市○○街○○巷
    ○○號○樓房屋及基地持分，由原告即反訴被告之父親代為繳
    納買賣頭期款210 萬元，此有原告即反訴被告提出之戶籍謄
    本、房屋土地買賣合約書影本一件、支票影本二張（卷內原
    證６、７號）為證。又查，該不動產遲於兩造結婚後之９２
    年１０月２３日及２４日登記於原告即反訴被告名下，此有
    土地暨建物登記簿謄本在卷可稽，是否屬於婚後財產，兩造
    有爭執。
    被告即反訴原告主張依民法第758 條規定不動產應以登記作
    為取得權利之時點云云，固非無據，然該立法理由係基於「
    保護第三人之利益及交易安全計」，採取「登記要件主義」
    ，於各不動產所在地之官署備置公簿，於簿上記載不動產物
    權之得喪變更，使有利害關係之第三人，得就該公簿推知該
    不動產物權之權利狀態。然而，本件兩造夫妻因離婚而清算
    剩餘財產，核與民法第758 條立法意旨為保護第三人交易安
    全無涉，兩造是否因該規定而認定不動產為婚後財產，不無
    疑問。因原告已於結婚前購買不動產，雖遲於結婚後始完成
    不動產登記，但該不動產非於結婚後始由夫妻共同努力經營
    婚姻才取得，是難論以夫妻婚後所取得財產。原告即反訴被
    告既已提出婚前買賣契約書及付款證明，是其主張為婚前由
    娘家贈與的嫁妝財產，應可採信，原告即反訴被告主張不得
    將該不動產列入夫妻剩餘財產分配，為有理由。
(四)、退一步言，縱認該不動產為兩造婚後財產；參酌原告即反訴
    被告之父親已於兩造婚前代支付210 萬元，約佔該不動產當
    時買受價格575 萬元之一半，剩餘價金由原告即反訴被告辦
    理銀行貸款陸續清償，被告即反訴原告於婚後是否曾協助清
    償該不動產貸款？其是否對於保有該不動產付出貢獻？即與
    其請求分配夫妻剩餘財產的比例有關。
    被告即反訴原告雖主張其於婚後曾代為清償該不動產的貸款
    云云，但為原告即反訴被告所否認，被告即反訴原告提出電
    子郵件證明，惟觀其上文字敘述情形，原告即反訴被告僅表
    示「不要以為每個月給我三萬元就認為很多，2 個小孩的開
    銷、水電瓦斯房子貸款，還有我的生活費，你覺得3 萬元夠
    嗎？」、「二個小孩我堅持跟我住一起，我給你100 萬（就
    當是這幾年來你付的貸款，算一算你還賺咧）」（見卷內反
    訴原證10號、本訴原證8 號之電子郵件），依其前後文義，
    原告即反訴被告旨在主張被告即反訴原告婚後提供的家庭生
    活費僅每月3 萬元，不足以支付家庭三人生活費、水電費用
    、房屋貸款，原告即反訴被告為爭取子女監護權而同意返還
    被告即反訴原告100 萬元等情；可見被告即反訴原告婚後雖
    提供每月3 萬元，但性質係作為家庭生活費，目的非為清償
    房屋貸款；況且其所提供的3 萬元作為全家四口生活費已略
    顯勉強，甚難有餘去清償房屋貸款，是以被告即反訴原告主
    張其曾代為清償房屋貸款云云，尚難採取。
    因原告即反訴被告名下之不動產，由其父親支付近一半價金
    ，購置予原告即反訴被告作為嫁妝，又無證據證明被告即反
    訴原告婚後曾代為清償部分價款，故原告即反訴被告主張若
    將該不動產價值分配予對造將失其公平性，請求依民法第10
    30條之1 第2 項規定免除該不動產的分配額云云，為有理由
    。
(五)、次查，被告婚後登記名下之不動產即桃園縣蘆竹鄉○○○街
    ○○號○樓及基地蘆竹鄉○○段0000地號，為被告之胞姐癸○○於97年間所購買，因其名下已有多間不動產而無法順利向
    銀行貸款，故借被告名義登記，以被告名義向銀行貸款，由
    癸○○負責繳納銀行貸款，亦由癸○○出租他人收取租金之
    情，有被告提出之不動產買賣契約書、定金收據、交款紀錄
    表、癸○○之合作金庫銀行存摺、被告之渣打銀行存款簿、
    不動產租賃契約書、不動產租賃契約書之租金收付明細表影
    本為證，並經證人癸○○到庭證稱實在（見本院99年6 月9
    日筆錄），故堪信真實。
    依此證據，足證系爭不動產僅係借名登記關係，實際為被告
    之胞姐癸○○所有，並非被告之婚後財產，故被告即反訴原
    告請求不將該不動產納入剩餘財產分配，為有理由。
(六)、另查，本件起訴離婚時被告所持有之股票價值，兩造於本案
    最後言詞辯論期日同意以被告提出之資料計算，計有：「國
    泰金4000股、茂德科技6000股、嘉聯益5772股、力晶10311
    股，總價值293149元」（見本院99年6 月9 日筆錄），並有
    被告即反訴原告提出之證券存摺影本及股票價格資料各一件
    為證。此外，兩造均未提出其他現金或存款證明（但原告有
    提出其尚積欠銀行的房屋貸款300 萬元證明），爰依所查得
    的被告股票價值作為兩造離婚時唯一的剩餘財產，因此兩造
    離婚時剩餘財產之差額為293149元，依前揭法定財產關係消
    滅時之法律關係規定，原告可請求被告分配其中之半數即為
    146575元（小數點以下四捨五入）。是以，原告請求被告給
    付夫妻剩餘財產分配價值於146575元範圍內，為有理由，應
    予准許，逾此範圍為無理由，應予駁回。至於反訴原告請求
    反訴被告給付夫妻剩餘財產分配價值部分，為無理由，應予
    駁回。
八、兩造其餘主張及攻擊防禦方法，因本件事證已臻明確且無礙
    於本件之認定及判決之結果，本院即無庸逐一論述，併此敘
    明。
九、訴訟費用負擔之依據：民事訴訟法第79條。
中    華    民    國    99    年    7     月    7     日
                  家事法庭  法  官    黃  惠  瑛
以上正本係照原本作成。
如對本判決上訴，須於判決送達後20日內向本院提出上訴狀。
中    華    民    國    99    年    7     月    7     日
                            書記官    張  美  玉

司法院資訊處製作；財團法人民間司法改革基金會備份。
